【裁判字號】    90,訴,196
【裁判日期】    900430
【裁判案由】    撤銷贈與等
【裁判全文】
臺灣屏東地方法院民事判決  九十年度訴字第一九六號
    原      告  台灣中小企業銀行股份有限公司
    法定代理人  丁○○
    訴訟代理人  甲○○
    被      告  丙○
                乙○○
右當事人間撤銷贈與等事件，本院判決如左：
    主    文
被告丙○、乙○○就附表編號一、二所示之不動產所為贈與之債權行為及所有權移轉
之物權行為應予撤銷。
被告乙○○應將如附表編號一、二所示之不動產以贈與為原因分別於九十年二月十四
日、九十年二月五日向屏東縣東港地政事務所辦理所有權移轉之登記予以塗銷。
訴訟費用由被告連帶負擔。
    事    實
甲、原告方面：
一、聲明：求為判決如主文所示。
二、陳述：
（一）訴外人鄭清錧於民國（下同）八十八年十月六日邀被告丙○及訴外人鄭守為連
      帶保證人，與原告借款新台幣（下同）一百萬元，約定八十八年十月六日起至
      九十一年十月六日止，分三十六期按月於每月六日攤還本息乙次，利息按年息
      百分之九．七五計算。惟借款人僅攤還至八十九年十一月六日止，目前尚積欠
      本金六十七萬一千九百八十七元之本金未清償。
（二）如附表編號一、二所示之土地（下稱系爭土地）原為被告丙○所有，嗣因被告
      丙○積欠原告上開六十七萬一千九百八十七元之債務未清償，竟於九十年二月
      十四日、同年月五日以贈與為由，移轉登記予被告乙○○，並完成登記。
（三）綜上，爰依據民法第二百四十四條第一項規定，請求撤銷被告間贈與系爭土地
      之債權行為及移轉所有權之物權行為，並請求被告乙○○應塗銷系爭土地所有
      權之移轉登記，為此提起本件訴訟。
三、證據：提出借據、授信約定書、授信帳戶基本資料卡各一份及土地登記謄本、土
    地所有權異動表各二紙為證。
乙、被告方面：
一、聲明：原告之訴駁回；訴訟費用由原告負擔。
二、陳述：
    借款人是被告丙○之弟弟，對借據及授信約定書上之印章為丙○所有，不爭執。
    願意將土地再登記回復被告丙○之名義。
    理    由
一、原告主張被告丙○為原告之借款債務人鄭清錧擔任連帶保證人，鄭清錧尚積欠原
    告六十七萬一千九百八十七元，而被告丙○已將系爭土地贈與並移轉登記予被告
    乙○○之事實，為被告二人所不爭執，復有原告提出之借據、授信約定書、授信
    帳戶基本資料卡各一份及土地登記謄本、土地所有權異動表各二紙為證，自堪信
    為真。
二、按債務人所為之無償行為，有害及債權者，債權人得聲請法院撤銷之。債權人依
    第一項或第二項之規定聲請法院撤銷時，得並聲請命受益人或轉得人回復原狀。
    但轉得人於轉得時不知有撤銷原因者，不在此限。民法第二百四十四條第一、四
    項定有明文。而債權人之債權，因債務人之行為，致有履行不能或困難之情形者
    ，即應認為有損害債權人之權利；又依民法第二百四十四條規定請求法院撤銷者
    ，不特及於債權行為，即物權行為亦無例外，最高法院著有四十五年台上字第一
    五一六號判例、四十八台上字第一七五○號判例可資參照。再按當事人於言詞辯
    論時為訴訟標的之捨棄或認諾者，應本於其捨棄或認諾為該當事人敗訴之判決。
    民事訴訟法第三百八十四條亦定有明文。
三、經查：被告丙○將系爭土地贈與並移轉所有權予被告乙○○之行為，認有害及原
    告之債權，依民法第二百四十四條第一項之規定請求撤銷，為被告所認諾（見本
    院九十年四月十九日之言詞辯論筆錄），因此，依照前開說明，原告本件請求於
    法有據，應予准許，是判決如主文所示。
四、據上論結，本件原告之訴為有理由，依民事訴訟法第八十五條第二項，判決如主
    文。
中      華      民      國    九十    年      四      月     三十     日
                                    臺灣屏東地方法院民事第一庭
~B法      官  陳淑勤
右為正本係照原本作成。
如不服本判決，應於收受送達後二十日內向本院提出上訴書狀。
~B法院書記官  張文俊
中      華      民      國    九十    年      四      月     三十     日
~F0
~T48;
附表
┌──┬───────────────┬───┬────────┬─────┐
│編號│  土地坐落                    │ 地目 │      面積      │ 權利範圍 │
├──┼───────────────┼───┼────────┼─────┤
│一  │ 屏東縣新園鄉○○○段四二二號 │ 旱   │三二六○平方公尺│   全部   │
├──┼───────────────┼───┼────────┼─────┤
│二  │ 屏東縣新園鄉○○○段四五二號 │ 旱   │九四○平方公尺  │   全部   │
└──┴───────────────┴───┴────────┴─────┘


司法院資訊處製作；財團法人民間司法改革基金會備份。
